臺灣高雄地方法院民事判決　九十一年親字第一五二號
　　原　　　告　丁○○
　　訴訟代理人　黃進祥　律師
　　被　　　告　乙○○
　　被　　　告　甲○○
　　被　　　告　丙○○
　　被　　　告　戊○○○
右當事人間請求確認親子關係存在事件，本院於九十三年四月八日辯論終結，判決如
左：
    主    文
原告之訴駁回。
訴訟費用由原告負擔。
    事實及理由
一、本件被告經合法通知，未於言詞辯論期日到場，核無民事訴訟法第三百八十六條
    所列各款情形，爰依原告之聲請，由其一造辯論而為判決。
二、原告起訴主張：
（一）訴外人張俊宏（原名張佛本，已於民國九十一年八月六日死亡）與被告戊○○○（「曹」係冠現在配偶之夫姓）分別於民國五十二年十一月十一日及五十三
      年十月十四日未婚生下二子即訴外人張耀文及原告，張俊宏於張耀文出生後，
      為使張耀文得以取得戶籍，乃於五十二年十一月二十二日假冒其弟張祥川（民
      國三十年三月十一日生，已於五十七年二月十五日死亡）及陳朱桂名義，偽造
      其二人之結婚登記申請書，虛偽向高雄市鼓山區戶政事務所辦理張祥川與被告
      陳朱桂為夫妻關係之結婚登記，並使陳朱桂加冠夫姓「張」。張俊宏並於原告
      出生後，於五十四年九月六日虛偽向戶政事務所同時申報張耀文及原告為張祥
      川與被告陳朱桂之婚生子，而張耀文自出生後，即一直與被告戊○○○共同生
      活，原告則與張俊宏共同生活，由張俊宏教養、撫育長大。嗣張俊宏另與訴外
      人沈秀春未婚生有被告乙○○、甲○○、丙○○三女，並均經張俊宏認領在案
      。
（二）原告為張俊宏所生之子，與張祥川間並無父子關係存在，卻因張俊宏向戶政機
      關偽造張祥川與被告戊○○○為夫妻關係及原告為該二人之子之登記，致原告
      受該二人婚生子女之推定，戶籍登記及身分上均記載原告之父為「張祥川」，
      足見張祥川與被告戊○○○間是否有夫妻關係存在，均不明確。又張俊宏已於
      九十一年八月六日死亡，而原告與張俊宏間之父子關係又為被告所否認，並爭
      執原告對張俊宏遺產之繼承權，致原告與張俊宏間之父子關係存否不明確，並
      使原告對張俊宏之繼承權有受侵害之虞，為此聲明請求判決：確認被告戊○○○與張祥川間之婚姻關係不存在。確認原告與張祥川間父子關係不存在。
      確認原告與張俊宏間父子關係存在。
三、被告戊○○○則對原告主張之事實及聲明均不爭執，原告對被告戊○○○部分應
    無確認利益，並聲明駁回原告之訴。被告乙○○、甲○○、丙○○等三人則未於
    言詞辯論期日到場，亦未提出書狀作何聲明或陳述。
四、本院得心證之理由：
（一）有關原告主張「確認被告戊○○○與張祥川間之婚姻關係不存在」部分：
  １、按「確認婚姻無效之訴由第三人提起者，須以夫及妻為共同被告，此即所謂必
      要之共同訴訟，如夫或妻死亡，則第三人不得提起此項訴訟」（最高法院五十
      年台上字第一三四一號判例意旨參照）。
  ２、本件原告雖主張因張俊宏向戶政機關偽造張祥川與被告戊○○○為夫妻關係及
      原告為該二人之子之登記，致原告受該二人婚生子女之推定，真實血緣之身分
      關係不明確，而欲「確認被告戊○○○與張祥川間之婚姻關係不存在」，姑不
      論張祥川於五十七年二月十五日死亡前，已與被告戊○○○辦妥離婚登記一情
      （見第四十頁，戶籍謄本），依上開判例意旨，因原告係張祥川婚姻關係之第
      三人，其提起「確認被告戊○○○與張祥川間之婚姻關係不存在」訴訟，然張
      祥川業已死亡，被告當事人適格顯有欠缺，無從補正，是本件依法不合，自難
      准許，應予駁回。
（二）有關原告主張「確認原告與張祥川間父子關係不存在」部分：
  １、按「妻之受胎，係在婚姻關係存續中者，推定其所生之子女為婚生子女」、「
      前項推定如夫妻之一方能證明妻非自夫受胎者，得提起否認之訴，但應於知悉
      子女出生之日起，一年內為之」；「否認子女之訴，夫妻之一方於法定起訴期
      間內或期間開始前死亡者，繼承權被侵害之人得提起之。」民法第一千零六十
      三條及民事訴訟法第五百九十條第一項分別定有明文。
  ２、查訴外人張祥川與被告戊○○○係於五十二年十一月二十二日向戶政機關辦理
      結婚登記，原告係五十三年十月十四日出生，於五十四年九月六日向戶政機關
      辦理出生登記，張祥川於五十七年二月十五日死亡等情，有結婚登記申請書（
      卷四三頁）、出生證明書（卷第八頁）、戶籍謄本（卷第九頁）、除戶謄本（
      卷第四十頁）在卷可稽。而原告係訴外人張祥川與被告戊○○○於婚姻關係存
      續中之五十三年十月十四日所受胎生產，而張祥川與被告戊○○○並未曾對原
      告提起否認子女之訴，依民法第一千零六十三條第一項規定，原告自應受婚生
      推定為張祥川與被告戊○○○之子女。而張祥川於五十七年二月十五日死亡，
      惟其並未於知悉原告出生之一年之法定起訴期間提起否認子女之訴，亦即已逾
      一年之除斥期間而未提否認子女之訴，且非於法定期間內或期間開始前死亡，
      依前開法條規定，原告自不得主張繼承權受侵害而提起否認子女之訴。本件原
      告主張「確認原告與張祥川間父子關係不存在」，核其內涵，即屬否認子女之
      訴，是依前開法律規定，原告此部分主張與法不合，自難准許，應予駁回。
（三）有關「確認原告與張俊宏間父子關係存在」部分：
  １、按「妻之受胎係在婚姻關係存續中者，民法第一千零六十三條第一項，推定其
      所生子女為婚生子女，受此推定之子女，惟受胎期間內未與妻同居之夫，得依
      同條第二項之規定以訴否認之，如夫未提起否認之訴，或雖提起而未受有勝訴
      之確定判決，則該子女在法律上不能不認為夫之婚生子女，無論何人，皆不得
      為反對之主張」（最高法院二十三年上字第三四七三號判例參照）。
  ２、查本件原告係訴外人張祥川與被告戊○○○於婚姻關係存續中之五十三年十月
      十四日所受胎生產，而訴外人張祥川與被告戊○○○並未曾對原告提起否認子
      女之訴，前已述明，是依上開判例意旨，原告主張「確認原告與張俊宏間父子
      關係存在」，與上開判例意旨不符，自難准許。
  ３、次按「確認法律關係之訴，非原告有即受確認判決之法律上利益者，不得提起
      之；確認證書真偽或為法律關係基礎事實存否之訴，亦同。前項確認法律關係
      基礎事實之存否之訴，以原告不能提起他訴訟者為限」，八十九年二月九日新
      修正公布之民事訴訟法第二百四十七條第一、二項固有明文。又親子關係雖僅
      係事實，而非法律關係，但因親子關係可認為係法律關係之基礎事實，若在已
      不能提起其他訴訟，而僅得以確認親子關係之存否作為救濟管道之情形下，依
      首開法條規定，當事人得提起確認之訴。惟提起確認之訴之要件，仍須原告有
      即受確認判決之法律上利益始可，倘原告無受確認判決之法律上利益存在，自
      仍不得提起確認之訴。查訴外人張俊宏（原名張佛本）已於九十一年八月六日
      死亡，被告乙○○、甲○○、丙○○等三人係張俊宏之子女暨其繼承人等情，
      此有戶籍謄本（卷第四一頁、第二三至二五頁）在卷可稽，原告請求「確認原
      告與張俊宏間父子關係存在」係因被告三人爭執原告對張俊宏之遺產有繼承權
      （見卷第三六頁訴狀），然親子關係係事實問題，非法律關係，原告對訴外人
      張俊宏繼承權存在與否則屬法律關係，況且，訴外人張俊宏已死亡，是依上開
      法律規定，原告既得以確認繼承權存在與否解決其紛爭，其主張依民事訴訟法
      第二百四十七條規定提起「確認原告與張俊宏間父子關係存在」，自有未合，
      應予駁回。
五、訴訟費用負擔之依據：民事訴訟法第七十八條。
中　　　華　　　民　　　國　　九十三　　年　　　四　　　月　　二十三　　日
                              臺灣高雄地方法院家事法庭
~B法　　　官　施柏宏
右為正本係照原本作成。
如對本判決上訴，須於判決送達後廿日內向本院提出上訴狀並表明上訴理由，如於宣
示後送達前提起上訴者須於送達後十日內補提上訴理由書（須附繕本）。
中　　　華　　　民　　　國　　九十三　　年　　　四　　　月　　二十六　　日
~B法院書記官　陳惠玲
